【裁判字號】    92,訴,419
【裁判日期】    920716
【裁判案由】    區域計畫法
【裁判全文】
臺中高等行政法院判決                              九十二年度訴字第四一九號
                              .
    原      告  甲○○
    訴訟代理人  丙○○
    被      告  彰化縣政府
    代  表  人  乙○○
    訴訟代理人  丁○○
右當事人間因區域計畫法事件，原告不服內政部中華民國九十二年四月二十九日台內
訴字第○九二○○○三七八一號訴願決定，提起行政訴訟。本院判決如左︰
    主  文
原告之訴駁回。
訴訟費用由原告負擔。
    事  實
甲、事實概要：
緣彰化縣警察局二林分局於民國九十二年一月三十日二十時三十分許，查獲原告未經
申請許可，於其所有坐落彰化縣芳苑鄉○○段三三六之一地號（編定為一般農業區農
牧用地）開挖土石，變更地形地貌，乃以九十二年二月十二日林警行字第０九二００
二一四六九號函移送被告機關以原告違反區域計畫法第十五條第一項規定，依同法第
二十一條第一項規定，以九十二年二月二十五日府地用字第０九二００三三三三三號
處分書處原告（亦即土地所有權人）新臺幣三十萬元罰鍰，並限期文到三日內恢復原
狀，原告不服，提起訴願，經決定駁回，乃提起本件行政訴訟。
乙、兩造之聲明：
一、原告之聲明：請求判決撤銷原處分及訴願決定。
二、被告之聲明：請求判決駁回原告之訴。
丙、兩造之陳述：
一、原告起訴意旨略以：原告正於系爭土地施以土地改良工作時，恰值員警到場，原
    告即刻停工並恢復原狀，原告在警局所作之筆錄，並非依實際情形錄供，係受外
    力因素之影響，原告天生忠厚，因而於作筆錄時是在被誘導之下完成的，只做出
    對自己不利之供詞後，才能返家與妻兒團聚。警察機關未將載運過程或販售沙土
    行為拍攝存證，僅憑原告在警局中認供有販售行為，被告機關即予處分，應有違
    誤。
二、被告答辯意旨略以：
（一）按「區域計畫法」第二十一條第一項：「違反第十五條第一項之管制使用土地
      者，由該管直轄市、縣（市）政府處新臺幣六萬元以上三十萬元以下罰鍰，並
      得限期令其變更使用、停止使用或拆除其地上物恢復原狀。」、「區域計畫法
      」第十五條第一項：「區域計畫法公告實施後，不屬第十一條之非都市土地，
      應由有關直轄市或縣（市）政府，按照非都市土地分區使用計畫，製定非都市
      土地使用分區圖，並編定各種使用地，報經上級主管機關核備後，實施管制。
      ：：：」、「非都市土地使用管制規則」第四條：「非都市土地之使用，除國
      家公園區內土地，由國家公園主管機關依法管制外，按其編定使用地類別，依
      本規則規定管制之。」及第五條：「非都市土地使用分區劃定及使用地編定後
      ，由直轄市或縣（市）政府管制其使用。」、「非都市土地容許使用執行要點
      」第四點：「使用各種使用地，應符合附件一及本規則附表一所定許可使用細
      目，未涉及建築行為及變更地形地貌者，除法令另有規定外，得免辦理許可使
      用手續。」
（二）本案依本縣警察局二林分局九十二年二月十二日林警行字第○九二○○二一四
      六九號函及所附偵訊筆錄，原告於筆錄中陳述提供土地開挖並販賣砂石，又依
      行政程序法第一○三條第五款規定：「行政處分所根據之事實，客觀上明白足
      以確認者，不給予陳述意見機會」，本案因實地使用情形足以認定違反非都市
      土地管制使用規定，爰依上開法令規定不給予陳述意見機會，本府依據區域計
      畫法等法令規定，於九十二年二月二十五日以府地用字第○九二○○三三三三
      三號函處分書處原告（亦即土地所有權人）新臺幣三十萬元罰鍰，並限期文到
      三日內恢復原狀，於法並無不當。又原告主張本案土地欲施以土地改良，惟依
      據「平均地權條例施行細則」第十二條規定：「土地所有權人為土地改良，應
      依下列規定申請驗證登記……」，原告並未依規定向工務（建設）單位申請土
      地改良，且原告並未提出主管機關准予原告土地改良之相關文件。故原告主張
      無理由，請判決如被告之聲明。
    理  由
一、按「區域計畫公告實施後，不屬第十一條之非都市土地，應由有關直轄市或縣（
    市）政府，按照非都市土地分區使用計畫製定非都市土地使用分區圖，並編定各
    種使用地，報經上級主管機關核備後，實施管制。」、「違反第十五條第一項之
    管制使用土地者，由該管直轄市、縣（市）政府處新臺幣六萬元以上三十萬元以
    下罰鍰，並得限期令其變更使用、停止使用或拆除其地上物恢復原狀。前項情形
    經限期變更使用、停止使用或拆除地上物恢復原狀而不遵從者，得按次處罰，並
    停止供水、供電、封閉、強制拆除或採取其他恢復原狀之措施，其費用由土地或
    地上物所有人、使用人或管理人負擔。」區域計畫法第十五條第一項、第二十一
    條定有明文。次按「非都市土地使用分區劃定及使用地編定後，由直轄市或縣（
    市）政府管制其使用，並由當地鄉（鎮、市、區）公所隨時檢查，其有違反土地
    使用管制者，應即報請直轄市或縣（市）政府處理。」、「非都市土地經劃定使
    用分區並編定使用地類別，應依其容許使用之項目使用。」、「使用各種使用地
    ，應符合附件一及本規則附表一所定許可使用細目，未涉及建築行為及變更地形
    地貌者，除法令另有規定外，得免辦理許可使用手續。」復分別為非都市土地使
    用管制規則第五條第一項、第六條第一項及非都市土地容許使用執行要點第四點
    所明定。
二、彰化縣警察局二林分局於民國九十二年一月三十日二十時三十分許，查獲原告未
    經申請許可，於其所有坐落彰化縣芳苑鄉○○段三三六之一地號（編定為一般農
    業區農牧用地）開挖土石，變更地形地貌，乃以九十二年二月十二日林警行字第
    ０九二００二一四六九號函移送被告機關以原告違反區域計畫法第十五條第一項
    規定，依同法第二十一條第一項規定，以九十二年二月二十五日府地用字第０九
    二００三三三三三號處分書處原告（亦即土地所有權人）新臺幣三十萬元罰鍰，
    並限期文到三日內恢復原狀。
三、原告雖起訴主張：原告正於系爭土地施以土地改良工作時，恰值員警到場，原告
    即刻停工並恢復原狀，原告在警局所作之筆錄，並非依實際情形錄供，係受外力
    因素之影響，原告天生忠厚，因而於作筆錄時是在被誘導之下完成的，只做出對
    自己不利之供詞後，才能返家與妻兒團聚。警察機關未將載運過程或販售沙土行
    為拍攝存證，僅憑原告在警局中認供有販售行為，被告機關即予處分，應有違誤
    等語。
四、惟查本件原告未經申請許可，於其所有坐落彰化縣芳苑鄉○○段三三六之一地號
    （編定為一般農業區農牧用地）開挖土石，變更地形地貌，於九十二年一月三十
    日二十時三十分許，為彰化縣警察局二林分局查獲，業據原告於警局偵訊中供承
    不諱，核與負責駕駛挖土機之林栩民、負責駕駛大卡車載運土石之曾賜杰、朱朝
    卿、許瑞展於偵訊中供述情節相符，復有經開挖已變更地形地貌之現場照片附於
    原處分卷可稽，原告確有違章情事，應堪認定。原告以其未販售土石云云，並不
    影響其違章行為之成立。從而，被告以九十二年二月二十五日府地用字第０九二
    ００三三三三三號處分書處原告新臺幣三十萬元罰鍰，並限期文到三日內恢復原
    狀所為之處分，核無違誤，訴願決定予以維持，亦無不合。原告起訴意旨，難謂
    為有理由，應予駁回。
五、原告起訴狀訴之聲明第一項請求停止原處分關於罰鍰部分之執行，另由本院以九
    十二年度停字第九號審結，附此敘明。
六、據上論結，本件原告之訴為無理由，依行政訴訟法第一百九十五條第一項後段、
    第九十八條第三項前段，判決如主文。
中    華    民    國    九十二      年      七        月      十六      日
                 臺 中 高 等 行 政 法 院   第 四 庭
                                審 判 長 法  官  沈  應  南
                                         法  官  許  武  峰
                                         法  官  黃  淑  玲
右正本證明與原本無異。
如不服本判決，應於判決送達後二十日內向本院提出上訴書狀，其未表明上訴理由者
，應於提起上訴後二十日內向本院提出上訴理由書（須依對造人數附具繕本）；如於
本判決宣示或公告後送達前提起上訴者，應於判決送達後二十日內補提上訴理由書（
須附繕本）。未表明上訴理由者，逕以裁定駁回。
提起上訴應預繳送達用雙掛號郵票三九○元（三十四元及五元郵票各十份)。
中    華    民    國    九十二      年      七        月    二十五      日
                                     法院書記官  許巧慧


司法院資訊處製作；財團法人民間司法改革基金會備份。
